臺北高等行政法院判決
　　　　　　　　　　　　　　　　　　 93年度訴字第01703號
　　　　　　　　　　　　　　　.
原　　　告　橡榮電子材料股份有限公司
代　表　人　甲○○（董事長）
訴訟代理人　林志豪律師
複代理人　　謝其演律師
被　　　告　財政部臺灣省北區國稅局
代　表　人　許虞哲（局長）
訴訟代理人　乙○○
上列當事人間因營業稅事件，原告不服財政部中華民國93年3月
30日台財訴字第0920074394號訴願決定（案號：第00000000號）
，提起行政訴訟。本院判決如下：
    主  文
訴願決定及原處分（復查決定）關於罰鍰超過新台幣參仟玖佰伍
拾萬元部分均撤銷。
原告其餘之訴駁回。
訴訟費用由原告負擔。
　　事  實
一、事實概要：原告於民國（下同）85年11月至87年5月間無進
    貨事實，卻持宏電企業有限公司（下稱宏電公司）所虛開之
    統一發票（字軌FB00000000等15筆）作為進項憑證，金額計
    新臺幣（下同）112,857,141元，申報扣抵營業稅5,642,859
    元，違反行為時營業稅法（下稱營業稅法）第15條及第19條
    規定，案經法務部調查局桃園縣調查站（下稱桃園縣調站）
    查得，取具調查筆錄影本、統一發票查核清單、統一發票影
    本、起訴書等證據資料，移經被告審理違章成立，依營業稅
    法第51條第5款規定，除追繳稅款5,642,859元外，並就所漏
    稅額處以8倍之罰鍰45,142,800元（計至百元止）。原告不
    服，申請復查，經被告以92年10月3日北區國稅法1字第
    0920028603號復查決定，駁回其申請，提起訴願，亦遭決定
    駁回，遂向本院提起行政訴訟。
二、兩造聲明：
　(一)原告聲明：訴願決定及原處分均撤銷。
　(二)被告聲明：
    1.罰鍰應變更為39,500,000元。
    2.原告其餘之訴駁回。
三、兩造之爭點：
  原告主張其確有向宏電公司購買系爭機器，且已支付貨款並繳
  納進項之營業稅額，有付款支票及向交通銀行辦理融資之實地
  勘查鑑定報告等文據可稽，被告認違章並補稅裁罰，顯有違誤
  ，是否可採？
  (一)原告主張：
    1.原告確曾向宏電公司購買系爭機器：
      (1)查原告向訴外人宏電公司進貨之機器設備，目前尚存放
        於原告廠區內，此有相關照片、台灣桃園地方法院公證
        處公證人93年7月20日93年度桃院公字第003000508號公
        證書，以及購買當時就系爭機器進行鑑定之華信資產鑑
        定股份有限公司93年8月20日93華政字第0820號函可稽
        。
      (2)次查，被告以游金龍（即「游金榮」，已改名）證詞，
        認原告無前開購買機器事實，惟查：
      　原告於93年10月4日請證人游金榮至原告廠址實地檢
          閱前開機器並核對相關帳冊，確認原告曾於85年11
          月間至87年5月間向宏電公司購買系爭機器，此有證
          人游金榮可證。
        次查，原告向宏電公司購買系爭機器當時，正在進行
          廠址遷移工作，所有機器設備，包括向宏電公司購買
          之系爭機器，全部拆裝分箱搬運，或直接運至原告進
          行組裝，或另租地暫放，有些機器甚至分批送他廠進
          行整修、噴漆等修護工作，再運回原告廠址。總計當
          時遷運箱數，至少在160大箱以上。由於當時機器拆
          解、裝箱、搬遷、修理、組合等過程極其複雜、混亂
          ，證人游金榮於當日亦自承伊當時無法確實掌握各機
          器去向、堆置位置及其有無。然原告曾向宏電公司購
          買系爭機器，卻是不爭事實。茲另檢附經證人游金榮
          親簽之「聲明書」，以證原告前述非虛。
      (3)又查，被告另以證人蘇佑杰之證詞，因認原告無購買系
        爭機器事實，惟查：
      　蘇佑杰非原告員工，從未參與也不瞭解原告前開購買
          系爭機器過程，屬傳聞證人，所為證詞屬傳聞證據，
          依法不得作為證據。
      　次查，蘇佑杰於前揭時日經原告派員詢問時亦自陳，
          伊只是原告監察人龍邦建設公司代表，奉派調查本件
          。因當時原告所提供之調查報告內記載之若干機器（
          即系爭機器）只有文字說明，未附照片，伊乃依職權
          主觀判斷原告廠內應無該等機器。惟原告實際曾否購
          買該機器，以及該機器置放何處，伊並不明瞭，此有
          該調查報告以及證人蘇佑杰及經其親簽之「聲明書」
          正本可稽。
    2.被告僅以檢察官起訴書及其相關卷證筆錄、調查局筆錄等
      資料為認定本件事實之依據，並非適法：原處分通篇僅援
      引前開檢察官起訴書及其相關卷證筆錄、調查局筆錄等卷
      證資料，卻漏未另外深入查核其他資料及證據，以善盡調
      查證據、依職權發現真實之職責，已非適法。加之被告所
      為不利原告之論據基礎及理由，又全部援引前開司法機關
      意見，卻未見被告自身依法應為之認定事實心證及其理由
      ，揆諸行政程序法規定及財政部相關函釋，原處分做成顯
      有違誤，並非適法。且查，原告於本件原訴願程序中，早
      已多次陳稱確有購入機器設備之進貨事實，且該機器設備
      目前仍存放於原告廠區內，供被告隨時派員勘驗調查。被
      告只要派員赴勘，即可明瞭原告所言非虛。惟被告始終不
      曾派員前往勘查，卻又未說明何以無調查該證據之必要及
      理由，顯未依職權調查證據，違反行政程序法第36、43
      條規定。
    3.被告斷章取義、不當節錄前開起訴書，致所為處分理由前
      後矛盾，並非適法：
      (1)按前開起訴書記載：「綜上所述，被告林俊雄利用負責
        橡榮公司業務決策與資金運用及擔任高登公司及上連公
        司負責人而掌控該公司之機會，以高價出售上連公司附
        表三所示已老舊或無法使用之機器設備予橡榮公司，並
        利用高登公司、宏電公司與橡榮公司假買賣之方式將附
        表一所示之支票款項總計26,514,500元占為己有，且以
        由被告林建宏提供宏電公司不實統一發票之不正當方式
        而逃漏稅捐之犯行均應洵堪認定」。由此可見，該起訴
        書認定本件乃是林俊雄個人非法所為，與原告無關，至
        為灼然。
      (2)惟查，被告既以前揭起訴書為基礎而做成原處分，何以
        又擅自擴張、變更原起訴書所認事實，而改認定本件係
        原告所為？又為何僅引用該起訴書前段，卻刻意忽略該
        起訴書後段更為重要之結論部分？被告刻意忽略關鍵之
        結論部分，理由何在？被告援引前開起訴書理由，卻做
        成相反認定，理由何在？所引其他證據基礎又何在？就
        上情，被告均未附理由詳見說明，顯見被告所為原處分
        違反行政程序法第43條規定，且理由前後矛盾，並非適
        法，至為灼然。
    4.原處分逕將訴外人林俊雄個人不法行為歸咎原告，並以原
      告為逃漏營業稅之處罰對象，違反最高法院判例意旨：
      (1)按「公司與董事間之關係，除本法另有規定外，依民法
        關於委任之規定。」又「民法第170條所謂無代理權人
        ，不僅指代理權全不存在者而言，有代理權而逾越其範
        圍者，亦包含在內。故代理人逾越代理權所為之法律行
        為，非經本人承認，對於本人不生效力。」公司法第
        192條第4項、最高法院23年上字第3888號判例定有明文
        。
      (2)查本件訴外人林俊雄所為不法行為，不在原告委任授權
        範圍內，且原告事前並不知悉，事後又未曾同意（承認
        ）林俊雄前開個人不法行為，依前開最高法院判例意旨
        ，林俊雄應自負其責，與原告無關。然被告卻將該不法
        行為之效果歸咎原告，惟查，林俊雄與原告各具獨立之
        法律上人格，伊個人逾越授權權限之非法行為，與原告
        何關？何以原告要代其受罰？綜上，顯見原處分違反前
        揭法律以及最高法院判例意旨，違法失當，至為灼然。
        又被告未附法律依據及理由說明，如何為前開違法判斷
        ，於此亦有違反行政程序法第43條之違誤。
    5.被告另辯稱本件原告所受罰鍰損害，應另向訴外人林俊雄
      求償，與本件無關，惟查：
      (1)如前述，訴外人林俊雄與原告於法律上係屬兩獨立人格
        ，互不相干，是以林俊雄個人涉犯不法，概與原告無關
        ，且無任何法令明白規定原告應就林俊雄個人不法行為
        負責，被告無任何法律依據，恣意課處原告罰鍰，並非
        適法。
      (2)次查，原告對訴外人林俊雄之求償依據及其法律關係如
        何，為另一事件，與本件無關，被告以不相干事項，意
        圖混淆鈞院視聽，顯非適法。況且，由法律關係觀之，
        原告之所以受此罰鍰處罰，乃因被告無任何法律依據及
        理由之不當原處分所致，與訴外人林俊雄無任何關連，
        被告若遵循法治國原則，依法行政，原告自不會無端遭
        受本件不當損害。況且，縱認被告因林俊雄個人不法行
        為致受損害（假設語氣），亦因林俊雄個人不法行為所
        致，被告理應循法律途徑向林俊雄請求損害賠償才是，
        與原告何干？被告無任何法律依據，擅自科罰不相干之
        第三人，顯不合法。
    6.末查，本件發生，乃因原告董事及監察人雙雙懷疑訴外人
      林俊雄（時任原告董事長）涉犯偽造文書等情，主動向司
      法偵查機關告發，並經該機關依權責通知被告，此有與本
      案相關之台灣桃園地方法院檢察署檢察官90年度偵字第
      19302號、91年度偵字第11984號起訴書可稽。惟如今被告
      竟反以此為由，課處原告鉅額罰鍰，幾乎造成原告破產，
      此豈符合事理之平？被告所為處分顯然失當，並非適法。
    7.(1)原告之營業項目為：
    　  玻璃纖維、玻璃纖維產品（切股氈、紗束、編紗束、
          切股、玻璃紗）及纖維強化塑膠製品（玻璃纖維管道
          、儲槽、家具、汽機車零件）、銅箔基層板電子材料
          之造加工買賣進出口業務。
        前項原材料、零組配件之製造加工買賣進出口業務。
　      代理國內外廠商前各項產品報價投標及經銷業務。
      (2)宏電公司之營業項目為：
 　     高低壓配電工程之設計。
　      電氣儀錶工程之設計與承裝。
 　     產業機械自動控制之設計與承裝。
 　     集塵機、焚化爐與塗裝設備工程之承攬業務。
        電材料、消防器材、電氣儀錶、機械及其零件之買賣
          。
 　     消防系統及管線之維修工程、承攬。
 　     給水衛生設備承裝工程設計承包。
      (3)宏電公司出售系爭機器與原告，在其營業範圍內：依宏
        電公司前開營業項目第5點記載：「水電材料、消防器
        材、電氣儀錶、機械及其零件之買賣。」由此可知，系
        爭電控等機器之出售，仍在宏電公司之營業範圍內，並
        無不法。至於系爭機器來源如何，亦即宏電公司究是向
        誰購買系爭機器，原告則無從得知。
    8.原告業已支付宏電公司購買系爭機器之全部貨款：按原告
      業已於85年12月30日至至87年7月間，分3次，共支付宏電
      公司購買系爭機器計118,500,000元之貨款。原告既已支
      付向宏電公司購買系爭機器之全部貨款，宏電公司自無另
      行起訴原告之理。至於原告支付宏電公司之貨款，最後為
      何全部進入林俊雄個人帳戶，以及宏電公司為何將系爭貨
      款轉讓與林俊雄等情，則屬林俊雄與宏電公司及林建宏間
      內部關係，原告不知亦無從得知。
    9.茲提呈交通銀行90年時對系爭機器所為徵信報告乙紙，以
      證原告確曾有購入系爭機器之事實：
      (1)原告曾於87年時，就系爭機器與交通銀行訂定「動產抵
        押契約」，並依法向台灣省政府辦理動產抵押權設定，
        此有前呈原證4號、5號之華信不動產鑑定股份有限公司
        鑑定報告書以及台灣省政府建設廳函、原告與交通銀行
        簽立之「動產抵押契約」等文件影本可稽。
      (2)而交通銀行為確保伊貸與原告之債權，每年均會定期實
        地檢查原告公司營運狀況、財務，尤其檢查供作動產抵
        押設定之系爭機器是否存在及其現狀以及價值，並做成
        徵信報告，前呈原證16號即交通銀行於90年時，經實地
        檢查確認後所做成之徵信報告。
      (3)依該報告記載：「三、主要生產設備：上膠乾燥處理機
        、鐵（？）膠切割及壓含設備、不銹鋼鏡面鐵（？）板
        。．．．五、設備（即系爭機器）運轉情形：尚正常。
        」由此顯見，原告曾購買系爭機器乙節，亦經交通銀行
        相關專業人員親眼確認無誤，絕非空口白話，否則原告
        如何能以系爭機器辦理動產抵押，向交通銀行融資？交
        通銀行人員又豈會做出確認系爭機器存在之徵信報告？
    10.林建宏辯稱宏電公司未曾出售系爭機器予原告，與事實不
      符：
      (1)按原告確已購入系爭機器，且已支付價金共118,500,
        000元予宏電公司，除前述外，另有前呈台灣桃園地方
        法院公證處公證書、華信資產鑑定股份有限公司相關函
        件、相關支票影本3張以及系爭機器設備清冊等證物可
        稽，顯見林建宏所稱宏電公司未曾出售系爭機器予原告
        ，與事實不符。而原告既曾向宏電公司購入系爭機器，
        並確實支付價金，依營業稅法第15條及19條規定申報扣
        抵營業稅，自屬合法有據，無任何違法之處。
      (2)且查，林建宏與林俊雄同屬本件相關刑事案件之共同被
        告，其未經交互詰問而為之自白，依司法院釋字第582
        解釋意旨，無證據能力，不得作為審判依據，此有該號
        解釋可稽。更何況，該二人曾相互勾串，共同詐騙、掏
        空原告資產既遂，致原告所受財產損失金額高達118,
        500,000元，惡性極為重大，事發後，林建宏又改口為
        不利林俊雄之證詞，顯見林建宏所言乃是希冀脫免罪責
        ，事後狡辯之詞。
    11.被告向原告追繳稅款5,642,859元，並就所漏稅額處以7倍
      共39,500,013元之罰鍰，有悖司法院釋字第337號解釋意旨
      ：
      (1)按前開解釋揭示：「營業稅法第51條第5款規定，納稅
        義務人虛報進項稅額者，除追繳稅款外，按所漏稅額處
        5倍至20倍罰鍰，並得停止其營業。依此規定意旨，自
        應以納稅義務人有虛報進項稅額，並因而逃漏稅款者，
        始得據以追繳稅款及處罰。」。準此，倘若納稅義務人
        無虛報進項稅額之情事，或雖有前開情事，卻無逃漏稅
        款之情形者，主管機關尚不得追繳稅款並科以處罰。
      (2)查本件原告確有向宏電公司購入機器，並有如數支付價
        金之事實，原告持該公司開立之統一發票作為進項憑證
        ，並據以申報扣抵營業稅，並無虛報進項稅額之不法情
        事。被告未經調查證據，片面否認系爭買賣存在，顯與
        事實不符。且退步言之，縱認原告與宏電公司間之買賣
        非真，而有虛報進項稅額之情事者（假設語氣），惟本
        件亦無逃漏稅款之情事；蓋宏電公司所開立之15筆發票
        ，機器價金部分計112,857, 141元，營業稅部分計5,
        642,859元，合計共118,500,000元，而原告所支付宏電
        公司之款項亦為118,500,000元，顯見前開5,642, 859
        元之營業稅，早經原告繳交，並無任何逃漏稅款情事。
        而原告事後以前開宏電公司所開發票作為進項憑證，扣
        抵營業稅，一出一進，乃依法所為，並無任何逃漏稅捐
        ，國庫亦無任何應徵稅捐未徵之損失；換言之，即原告
        無任何逃漏稅款之情事。被告未見及此，卻仍為不利原
        告之處分，顯與事實不符，且有悖前開司法院釋字第
        337號解釋意旨，違憲無效。
      (3)又查，財政部在前開解釋公布後，曾於83年7月9日發布
        台財稅第831601371號函，該函明白揭示，營業稅法第
        51條第5款有關「虛報進項稅額」之處罰，首以納稅義
        務人「無進貨及支付進項稅額之事實」為前提，倘若納
        稅義務人有進貨事實或支付進項稅額二者其中之一之事
        實者，均無營業稅法51條第5款規定之適用。
    12.宏電公司就系爭機器無進項憑證，為該公司內部管理與有
      無逃漏稅款之情事，與原告無關，亦與系爭機器買賣無關
      ：按宏電公司是否持有購入系爭機器之進項憑證，此屬宏
      電公司內部管理以及是否誠實依法納稅等問題，原告不僅
      無從事先得知，且與原告無關，更與本件買賣是否真實、
      有效，無任何牽連。
    13.茲另摘錄林俊雄以及證人張渝民、陳兆華等人證詞，以證
      原告確曾向宏電公司購買系爭機器如下：
      (1)林俊雄部分：
        91年4月8日桃園縣調查站調查筆錄：
         （1）（問：前述機器不是向宏電公司購買，究係向何
         公司購買？為何要求宏電公司開立不實之發票予橡榮
         公司？）答：前述機器係向我負責之高登公司及上連
         公司所購買。因為要減低高登公司、上連公司之稅捐
         ，及便於向橡榮公司請款，所以才要求宏電公司開立
         不實之銷售發票計106,350,000元予我向橡榮公司請款
         。
         （2）（問：（提示：宏電公司法定代理人林建宏於85
          年12月28日聲明書乙份）上載宏電公司向橡榮公司請
          領貨款39,500,000元（橡榮公司，支票：QS0000000）
          ，聲明免載「禁止背書轉讓」字樣，據林建宏表示：
          是你要直接取走該張支票，而要求他填立，為何你要
          他填立此聲明？且係由你取走該張支票？）答：（詳
          視後作答）因橡榮公司與宏電公司大部分之機器買賣
          是假的，若不要求林建宏聲明免載「禁止背書轉讓」
          字樣，則前開貨款支票必須先行如宏電帳戶，對我沒
          有保障，所以我就以上連、高登公司之負責人身分取
          走該張支票。
        92年5月12日台灣桃園地方法院刑事庭訊問筆錄：（
          問：為什麼附表二、三，橡榮公司購置機器的款項會
          流入你個人的戶頭？）答：因為高登、上連是我當負
          責人，30年來所有資金調度週轉都由我本人負責，因
          為高登、上連是小公司又在台中，所以歷來資金的缺
          口都是由本人負責，所以才會匯入我的帳戶。
        92年8月5日台灣桃園地方法院刑事庭訊問筆錄：
         （1）（問：你代橡榮公司添購設置如起訴書所載之機
          器是否均在附件二的167筆機器當中？答：是。
         （2）（問：你當初自己購入這167筆機器是用何人的
          名義去買？）答：是以高登的名義。
         （3）（問：是否跟匯智實業有限公司買的？）答：我
         不記得。
      (2)證人張渝民、陳兆華部分（92年8月5日在台灣桃園地方
        法院刑事庭庭訊筆錄）
        （均問：（提示：起訴書的附表二、附表三）當初是
          否有這些機器設備？性能如何？可否使用？）均答：
          有，性能沒有問題，可以使用，而且他們都能夠正常
          的把產品生產出來。
        （問張：那附表三編號三的控制系統是跟誰買的？）
          張答：是跟宏電買的。
　　(二)被告主張：
      1.本件原告於85年11月至87年5月間無進貨事實，卻持宏
        電公司所虛開之統一發票作為進項憑證，金額計112,
        857,141元，申報扣抵營業稅5,542,859元，違反營業稅
        法第15條及第19條規定，案經桃園縣調站查得，取具調
        查筆錄影本、統一發票查核清單、統一發票影本、起訴
        書等證據資料，違章事實堪予認定，爰依營業稅法第51
        條第5款規定，除追繳稅款5,642,859元外，並就所漏稅
        額處以8倍之罰鍰45,142,800元（計至百元止），依規
        定尚無不合，應予維持。
      2.經查原告於復查時提供支付憑證供核，該支付憑證為39
        ,500,000 元之支票3紙，金額合計118,500,000元，與
        本件系爭虛開之統一發票金額112,857,141元加計營業
        稅5,642,859元之金額相符，雖以宏電公司為支票抬頭
        ，惟該3紙支票實際兌領人係原告行為時之負責人林俊
        雄，是本件顯無支付價款之實；次查宏電公司之負責人
        林建宏於91年4月8日及91年4月15日至桃園縣調站所製
        作之調查筆錄，坦承宏電公司除承包原告之建廠水電工
        程外，並無銷售任何機器設備予原告，及宏電公司與原
        告之不實交易金額計118,500,000萬元，並提供虛開立
        予原告之不實發票號碼及不實訂購單影本予調查站，又
        本件經台灣桃園地方法院檢署檢查官偵查終結提起公訴
        ，並經檢查官調查原告並無系爭交易之機器設備，有臺
        灣桃園地方法院檢察署檢察官90年度偵字第19302號及
        91年度偵字第11984號起訴書及該起訴書附表2附卷可稽
        ，是本件原告無進貨之事實甚明。
      3.另原告主張就政府營業稅收而言，本件並未有短收之情
        況，以租稅角度來看，前任董事長林俊雄於其任內涉及
        掏空資產所取得之不法利益，政府應向其個人追索相關
        之稅賦，而非再向受害者（原告）追索才對等語。查原
        告無進貨事實，卻持宏電公司所虛開之統一發票作為進
        項憑證，核有以不得扣抵銷項稅額之憑證扣抵營業稅之
        違章情事，又原告為本件之營業稅納稅義務人，其公司
        負責人如有未忠實執行業務並盡善良管理人之注意情事
        ，致原告受有損害者，應由原告向其公司負責人請求損
        害賠償，核與本件租稅債權無涉，是原告主張核無足採
        。
      4.至原告於訴願時主張確有進貨（購入機器設備）之事實
        ，且目前尚存放於廠區內，謹提供原告向宏電公司購入
        機器設備相片為證等語，經查本件業經檢查官調查原告
        並無系爭交易之機器設備，有臺灣桃園地方法院檢察署
        檢察官90年度偵字第19302號及91年度偵字第11984號起
        訴書及該起訴書附表二附卷可稽，是本件原告無進貨之
        事實甚明，次查原告於復查階段及訴願階段所提供之機
        器設備相片型號及內容並不相符，所訴尚難採據，核不
        足採。
      5.惟查財政部93年3月29日修正公佈「稅務違章案件裁罰
        金額或倍數參考表」之規定：「…五、虛報進項稅額者
        …二、無進貨事實者。按所漏稅額處7倍罰鍰。：：」
        ；次按「納稅義務人違反本法或稅法之規定，適用裁處
        時之法律。但裁處前之法律有利於納稅義務人者，適用
        最有利於納稅義務人之法律。」、「85年7月30日修正
        公佈之稅捐稽徵法第48條之3規定『納稅義務人違反本
        法或稅法之規定，適用裁處時之法律。但裁處前之法律
        有利於納稅義務人者，適用最有利於納稅義務人之法律
        』，上開法條所稱之『裁處』，依修正理由說明，包括
        訴願、再訴願及行政訴訟之決定或判決。準此稅捐稽徵
        法第48條之3修正公佈生效時仍在復查、訴願、再訴願
        及行政訴訟中，尚未裁罰確定之案件均有該條之適用。
        」分別為稅捐稽徵法第48條之3及財政部85年8月2日台
        財稅第851912487號函所明訂，本件係屬裁罰尚未確定
        案件，自有前開『從新從輕』處罰原則之適用，是依修
        正後「稅務違章案件金額或倍數參考表」規定，准予改
        按所漏稅額處7倍罰鍰計39,500,000元。（5,642,859×
        7=39,500, 000，計至百元止）。
　　理  由
一、本件原告起訴後，被告之代表人已由林吉昌更換為許虞哲，
    被告新代表人許虞哲具狀聲明承受訴訟，於法有據，應予准
    許。
二、按「進項稅額，指營業人購買貨物或勞務時，依規定支付之
    營業稅額。」、「營業人左列進項稅額，不得扣抵銷項稅額
    ：一、營業人購進之貨物或勞務未依規定取得並保存第33條
    所列之憑證不得扣抵銷項稅額。」、「納稅義務人，有左列
    情形之一者，除追繳稅款外，按所漏稅額處1倍至10倍罰鍰
    ，並得停止其營業：一、…五、虛報進項稅額者。」分別為
    營業稅法第15條第3項、第19條第1項第1款及第51條第5款所
    明定。次按「財政部依本法或稅法所發布之解釋函令，對於
    據以申請之案件發生效力。但有利於納稅義務人者，對於尚
    未核課確定之案件適用之。」稅捐稽徵法第1條之1定有明文
    ，末按財政部93年3月29日台財稅字第0000000000號令修正
    公布「稅務違章案件裁罰金額或倍數參考表」其中規定：「
    …虛報進項稅額無進貨事實者，按所漏稅額處7倍罰鍰…。
    」。
三、本件原告於85年11月至87年5月間無進貨事實，卻持宏電公
    司）所虛開之統一發票（字軌FB00000000等15筆）作為進項
    憑證，金額計112,857,141元，申報扣抵營業稅5,642,859元
    ，違反營業稅法第15條及第19條規定，案經桃園縣調站查得
    ，取具調查筆錄影本、統一發票查核清單、統一發票影本、
    起訴書等證據資料，移經被告審理違章成立，依營業稅法第
    51條第5款規定，除追繳稅款5,642,859元外，並就所漏稅額
    處以8倍之罰鍰45,142,800元（計至百元止）。原告不服，
    循序申請復查，提起訴願，均遭決定駁回，復起訴主張其確
    有向宏電公司購買系爭機器，且已支付貨款並繳納進項之營
    業稅額，有付款支票及向交通銀行辦理融資之實地勘查鑑定
    報告等文據可稽，被告認違章並補稅裁罰，顯有違誤，詳如
    其起訴狀事實欄所載理由等語。
四、查原告於85年11月至87年5月間無進貨事實，卻持宏電公司
    所虛開字軌FB00000000號等15紙統一發票作為進項憑證，金
    額計112,857,141元，申報扣抵營業稅5,642,859元，案經桃
    園縣調查站查得，取具原告之負責人林俊雄及宏電公司之負
    責人林建宏等之調查筆錄、統一發票查核清單、統一發票影
    本、台灣桃園地方法院檢察署檢察官90年度偵字第19302 號
    、91年度偵字第11984號起訴書等資料附原處分卷可稽，經
    移被告審查認違章漏稅事證明確。雖原告主張其確有向宏電
    公司進貨機器設備，並如數支付貨款，並提示向宏電公司購
    入之機器設備相片為證云云。惟查原告所提示支付宏電公司
    支票3張，每張面額各39,500,000元，合計118,500,000元，
    固與宏電公司所虛開之15張統一發票金額112,857,141元加
    計營業稅5,642,859元之金額相符，惟該3張支票實際兌領人
    係原告當時之負責人林俊雄，足見原告並無付機器款之事實
    。又宏電公司之負責人林建宏於91年4月8日及15日在桃園縣
    調查站之調查筆錄坦承除承包原告之建廠水電工程外，並無
    銷售任何機器設備予原告，且提供虛開予原告之不實發票號
    碼及不實訂購單予調查站人員。又台灣桃園地方法院檢察署
    檢察官經偵查結果，亦認定原告未向宏電公司購買機器設備
    ，宏電公司所虛開之15張發票，係原告當時負責人林俊雄按
    發票金額百分之7向林建宏購買，並以前述起訴書對林俊雄
    、林建宏提起公訴在案，故原告於復查、訴願階段所提示型
    號及內容不相符合機器設備相片，提起行政訴訟後所提華信
    不動產鑑定報告書、動產擔保交易登記標的物明細表、公證
    書、證人蘇佑杰、陳太山之證詞，經逐一查其內容，均未能
    直接具體證明原告確有向宏電公司購入機器設備。況宏電公
    司主要營業項目為水電工程承裝業務，原告亦始終未能提出
    宏電公司有產製機器設備或購進機器設備轉賣予原告之任何
    證據資料，原告所訴各節，自不足以動搖被告認定其無進貨
    事實，持宏電公司所虛開之發票作為進項憑證，申報扣抵營
    業稅之事實，從而被告核定追繳營業稅5,642,859元，揆諸
    首揭規定，並無違誤，訴願決定，予以維持，亦無不合，此
    部分原告起訴意旨，非有理由，應予駁回。
五、關於罰鍰部分：本件原告於85年11月至87年5月間無進貨事
    實，卻持宏電公司所虛開之統一發票112,857,141元作為進
    項憑證，申報扣抵營業稅5,642,859元，如上所述，違章事
    證明確，被告按所漏稅額處以8倍罰鍰45,142,800元（計算
    式：5,642,859×8=45,142,800，計至百元止），原非無據
    ，惟揆諸稅捐稽徵法第1條之1從新從輕規定及財政部93年3
    月29日台財稅第0000000000號令修正公布「稅務違章案件裁
    罰金額或倍數參考表」其中規定：虛報進項稅額無進貨事實
    者，按所漏稅額處7倍罰鍰。本件自應變更改按所漏稅額處7
    倍罰鍰計39,500,000元，被告之答辯狀亦為同上說明，即原
    處分關於罰鍰39,500,000元部分，核無違誤，訴願決定，予
    以維持，亦無不合，此部分原告起訴意旨，並無理由，應予
    駁回。至於原處分（復查決定）關於罰鍰超過39,500,000元
    部分，依上開說明，已無可維持，訴願決定，疏未糾正，亦
    有忽略，此部分自應予撤銷，以昭適法。
六、本件事證已臻明確，兩造其餘主張及攻擊防禦方法，與判決
    結果不生影響，無逐一論述必要。又本件被告為罰鍰處分當
    時，並無違誤，嗣因法令修正變更，依從新從輕原則，始撤
    銷部分罰鍰，故訴訟費用仍應全部由原告負擔，均併此明
    。
七、據上論結，本件原告之訴為一部有理由，一部無理由，依行
    政訴訟法第104條、民事訴訟法第79條，判決如主文。
中　　華　　民　　國　　94　　年　 　5　　月　 27  　 日
            第 三 庭 審 判 長　 法    官  王立杰
                              　法    官  胡方新
                              　法    官  黃本仁
上為正本係照原本作成。
如不服本判決，應於送達後二十日內，向本院提出上訴狀並表明
上訴理由，如於本判決宣示後送達前提起上訴者，應於判決送達
後二十日內補提上訴理由書（須按他造人數附繕本）。
中　　華　　民　　國　　94　　年　 　5　　月　 30  　 日
            　　  　　　　  　　書 記 官  姚國華
